臺灣臺中地方法院民事判決　九十三年度訴字第三○一號
　　原　　　告　秋雨印刷股份有限公司
　　法定代理人　甲○○
　　訴訟代理人　乙○○
　　被　　　告　大功廠彩色印刷有限公司
　　法定代理人　丁○○
　　訴訟代理人　丙○○
右當事人間請求給付貨款事件，本院於中華民國九十三年八月十三日言詞辯論終結，
判決如左：
    主      文
被告應給付原告新台幣佰肆拾萬貳仟元及其中(1)新台幣壹佰柒拾貳萬柒仟元部分自
民國九十二年十二月十二日起，(2)新台幣壹佰陸拾柒萬伍仟元部分自九十二年十二月
十八日起，均至清償日止，按年息百分之五計算之利息。
訴訟費用由被告負擔。
本判決於原告以新台幣壹佰壹拾萬肆仟元供擔保後，得假執行。但被告如以新台幣
佰肆拾萬零貳仟元為原告預供擔保，得免為假執行。
    事實及理由
一、原告主張：原告陸續於民國九十年以新台幣（下同）二百十三萬三千三百三十三
    元承攬被告之臺灣中小企業銀行股份有限公司（下稱臺企銀行）二○○二年月曆
    （下稱臺企月曆），九十一年間以三百萬元承攬被告之臺灣土地銀行（下稱土地
    銀行）桌曆、月曆（下稱土銀桌曆、月曆），及以九十六萬三千八百十元承攬被
    告之第一商業銀行（下稱第一商銀）二○○三年農民曆（下稱一銀農民曆）等三
    筆印刷業務，金額合計六百四十萬二千元，惟被告僅給付部分貨款，系爭貨款尚
    欠三百四十萬二千元（下稱系爭貨款）未給付，履經催討未果，為此爰依買賣之
    法律關係請求被告給付系爭貨款及法定利息等語。並聲明：（一）被告應給付原
    告三百四十萬二千元，及其中；(1)一百七十二萬七千元部分自支付命令送達翌日
    起，(2)一百六十七萬五千元部分自九十二年十二月十八日起，均至清償日止，按
    年息百分之五計算之利息。（二）願供擔保，請准宣告假執行。
二、被告則以：被告固有向原告訂購印刷系爭臺企月曆、土銀桌曆及月曆、一銀農民
    曆等貨物，且尚未給付系爭貨款，惟本件原告就臺企月曆部分有遲延交貨情形，
    造成被告遭臺企銀行處罰，且嗣後亦不願將印刷業務委由被告承作，亦造成被告
    每年減少二百萬元至三百萬元之營業收入，三年來損失近千萬元，又原告交付之
    土銀月曆部分有未製作環保頭之瑕疵、一銀農民曆部分亦有太歲符印製錯誤之瑕
    疵，是原告所為給付既有上開物之瑕疵及遲延給付情形，並造成被告受有遭罰款
    及營業收入減少之損害，原告本應賠償被告之損失，其請求給付系爭貨款自無理
    由等語，以為置辯。爰答辯聲明：（一）原告之訴及假執行之聲請均駁回。（二
    ）如受不利判決，願供擔保請准宣告免為假執行。
三、兩造不爭執之事實：
（一）原告連工帶料承攬被告臺企月曆、土銀桌曆及月曆、一銀農民曆等三筆印刷業
      務，並均已為交付。
（二）兩造約定原告應於九十年十二月五日前交付臺企月曆。
（三）被告尚欠系爭貨款為三百四十萬二千元。
四、本件爭點：
（一）原告請求系爭貨款有無理由？
（二）被告抗辯原告遲延給付臺企月曆部分有無理由？如有，被告因遲延而生之損害
      為何？
（三）被告抗辯原告所交付之一銀農民曆、土銀桌曆及月曆部分有瑕疵，有無理由？
（四）抵銷之抗辯有無理由？
五、得心證之理由：
（一）原告請求系爭貨款三百四十萬二千元為有理由：
    (1)按所謂工作物供給契約，即工作物全部材料由承攬人供給者，如當事人之意思
      重在工作物財產權之移轉時，乃不失為買賣之一種（最高法院五十九年臺上字
      第一五九○號判例參照）。本件兩造均不爭執原告係承攬被告向臺灣企銀、土
      地銀行及第一商銀所承包之月曆、農民曆等印刷業務，且印製系爭月曆、桌曆
      及農民曆之材料均由原告所提供，被告係要求原告交付印刷完成後之月曆等成
      品，揭諸上開說明，應認本件兩造所約定印刷月曆之工作物供給契約，性質上
      仍有適用民法上關於買賣之規定，先予敘明。
    (2)按買受人對於出賣人，有交付約定價金及受領標的物之義務。民法第三百六十
      七條定有明文。本件被告自承尚未給付系爭貨款，揭諸上開法律規定，應認原
      告主張被告應給付系爭貨款三百四十萬二千元等語，堪予採信。
（二）被告抗辯原告遲延給付系爭臺企月曆為無理由：按當事人主張有利於己之事實
      者，就其事實有舉證之責任。民事訴訟法第二百七十七條定有明文。本件被告
      辯稱原告就臺企月曆部分給付遲延，被告因而遭臺灣企銀罰款，且臺灣企銀拒
      絕繼續委由被告承攬印製月曆工作，造成被告營業損失等語。並提出存證信函
      及臺灣企銀函各一份為證。經查，依臺灣企銀函文所示，該行係於九十年十二
      月一日寄發，且僅記載因被告申訴而同意重新設定被告延期至同年十二月十五
      日前交貨完畢等語，惟此僅足認被告與臺灣企銀間協議約定新交貨日期，尚難
      據以認定原告於十二月五日後始交付系爭臺企月曆予被告，此外，被告復未能
      提出其他證據證明原告有給付遲延情事，其所辯原告應負遲延給付之責任等語
      ，尚屬無據。
（三）被告抗辯原告所交付之一銀農民曆、土銀桌曆及月曆部分有瑕疵，為無理由：
    (1)土銀桌曆、月曆部分：按物之出賣人對於買受人，應擔保其物依第三百七十三
      條之規定危險移轉於買受人時無滅失或減少其價值之瑕疵，亦無滅失或減少其
      通常效用或契約預定效用之瑕疵。但減少之程度，無關重要者，不得視為瑕疵
      。民法第三百五十四條第一項定有明文。被告辯稱原告所交付之土銀月曆有未
      施作環保頭之瑕疵等語，並提出土銀月曆一份為證。惟原告否認有此部分之瑕
      疵。經查，被告自承兩造並無約定土銀月曆須施作環保頭部分，且被告復未舉
      證證明原告有為土銀月曆施作環保頭之保證，尚無從認定環保頭施作屬兩造就
      土銀月曆承攬印刷契約之內容；又縱認原告有未施作環保頭之瑕疵，惟系爭土
      銀月曆之通常效用係作為當年度月日星期之表示，是否施作環保頭，雖就月曆
      吊掛強度有影響，惟仍不影響該月曆之通常效用，其減少之程度亦無關重要，
      揭諸上開法律規定，不得視為瑕疵。復按買受人應按物之性質，依通常程序從
      速檢查其所受領之物。如發見有應由出賣人負擔保責任之瑕疵時，應即通知出
      賣人。買受人怠於為前項之通知者，除依通常之檢查不能發見之瑕疵外，視為
      承認其所受領之物。民法第三百五十六條第一項、第二項亦定有明文。查，上
      開未施作環保頭部分，依通常之檢查即得發現，惟被告於九十一年十二月三十
      一日受領系爭土銀月曆後，均未向原告表示有瑕疵，係本件審理時始為瑕疵之
      抗辯。參酌前開法律規定，亦應視為承認所受領之物。另土銀桌曆部分，被告
      亦未舉證證明瑕疵之存在。從而，被告辯稱原告所交付之土銀桌曆及月曆有瑕
      疵等語，亦屬無據。
    (2)一銀農民曆部分：被告辯稱一銀農民曆部分有當年度太歲符印製錯誤之瑕疵，
      且該太歲符底稿並未經被告確認等語，並提出一銀農民曆及太歲符各一份為證
      。然原告否認此部分有瑕疵，辯稱係依被告指示施作印刷等語。查，被告自承
      一銀農民曆之底稿亦經被告確認後始進行印製等語（見本院卷九十三年八月十
      三日言詞辯論筆錄），觀之被告所稱有瑕疵之太歲符係與被告所提供之第一銀
      行廣告合併印刷於同一頁，堪認太歲符部分與該第一銀行廣告應屬同一頁之印
      刷底稿，且均經被告所為確認，是被告所辯並未就太歲符部分確認印製等語，
      並無足採。且被告於九十一年十二月三十一日受領一銀農民曆後，並未向原告
      通知有何太歲符印製錯誤之瑕疵，係本件審理中始為此部分瑕疵之抗辯。揭諸
      前開民法第三百五十六條第一項、第二項規定，亦應視為被告已承認所受領之
      物；另查，民間信仰所謂之太歲，純係宗教信仰之擬人化，其名並非常名，此
      有中華民國民國道教總會九十三年七月二十日函附卷可憑，足認此僅為民間信
      仰之慣常宗教行為，所謂太歲並無確切之名稱，尚難據以認定被告所指瑕疵存
      在。另查，一銀農民曆係第一銀行買受用以贈送一般民眾作為日常對照，並為
      該銀行廣告所用，至於太歲符本身僅占全本農民曆三十多頁中半頁，且一般民
      間信仰行為均以親自廟宇求取籤符為常態，該農民曆所印製之各式符令均僅作
      為參考用，其有無實際上並無影響一般民眾對於農民曆之使用，是縱認原告印
      製有錯誤，其減少之程度亦無關緊要，參酌上開民法第三百五十四條第一項規
      定，亦不得視為瑕疵。是被告所辯一銀農民曆有瑕疵等語，仍屬無據。
（四）被告所為抵銷抗辯為無理由：按二人互負債務，而其給付種類相同，並均屆清
      償期者，各得以其債務，與他方之債務，互為抵銷。但依債之性質不能抵銷或
      依當事人之特約不得抵銷者，不在此限。民法第三百三十四條第一項固定有明
      文。查，本件被告所辯原告有遲延給付及物有瑕疵等語，均屬無據，已如前述
      ，則被告對原告並無任何損害賠償之請求權，即無得主張抵銷之債權存在，是
      被告所為抵銷之抗辯，亦無足採。
六、綜上所述，原告主張承攬被告系爭臺企月曆、土銀桌曆及月曆、一銀農民曆之印
    刷，已為給付且無瑕疵，被告尚欠系爭貨款三百四十萬二千元等語，核屬有據；
    被告所辯系爭貨物有遲延給付及瑕疵等情，尚無足採。從而，原告依民法第三百
    六十七條規定，請求判決命被告給付如聲明所示之金額，及其中：(1)一百七十二
    萬七千元部分自支付命令送達翌日即九十二年十二月十二日起，(2)一百六十七萬
    五千元部分自九十二年十二月十八日起，均至清償日止，按年息百分之五計算之
    利息，為有理由，應予准許。
七、兩造分別陳明願供擔保請為宣告假執行或免為假執行，經核均與規定相符，爰分
    別酌定相當之擔保金額予以宣告。
八、本件事證已臻明確，兩造其餘攻擊防禦方法及舉證，核與本件判決結果無影響，
    爰不逐一論述，附此敘明。
九、訴訟費用擔保及假執行、免為假執行宣告之依據：民事訴訟法第七十八條、第三
    百九十條第二項、第三百九十二條。
中　　　華　　　民　　　國　　九十三　　年　　　八　　　月　　二十七　　日
                                    臺灣臺中地方法院民事第四庭
~B    審判長法　官　張恩賜
~B          法　官　許秀芬
~B          法　官　戴博誠
右為正本係照原本作成
如對本判決上訴，須於判決送達後廿日內向本院提出上訴狀
中　　　華　　　民　　　國　　九十三　　年　　　八　　　月　　二十七　　日
~B      法院書記官　蔡秀珍
